臺灣高等法院臺中分院刑事判決　　　　　　　　　九十二年度上訴字第二一五五號
　　上　訴　人
　　即　被　告　丁○○原名陳.
　　選任辯護人　張良銘　律師
右上訴人因公共危險案件，不服臺灣臺中地方法院九十年度訴易字第四○九號中華民
國九十一年一月十一日第一審判決（起訴案號：臺灣臺中地方法院檢察署九十年度偵
字第三五六五、三五七一號），提起上訴，本院判決如左：
    主      文
上訴駁回。
    事      實
一、丁○○曾因犯重傷害罪經原審法院判處有期徒刑二年緩刑肆年確定，目前仍在緩
    刑期間內，猶不思悔改，於民國九十年十一月六日下午六時許，在彰化縣和美鎮
    ○○路四五三號其與父親己○○、二姐戊○○共同住處內，因向己○○、戊○○
    索取零用金未果，遭其父指責，心生不滿，竟萌生燒燬現供人使用之住宅之犯意
    ，將家中神明廳所擺設之神像、其他物品砸毀（毀損部分未據告訴），並將己○○房內之衣物四處散丟於地面，隨即至廚房取出沙拉油一桶，搬至己○○之房內
    ，將沙拉油潑灑於地面之衣物上，並自口袋中取出其所有之一只打火機，試圖點
    燃打火機，而著手實施放火行為，點了兩次但未點著，戊○○見狀立即予以制止
    ，丁○○改而接續前往客廳茶几下取出瓦斯桶一個，欲燒燬供渠等居住使用之住
    宅，又經戊○○制止，始未引燃火苗，嗣丁○○為據報前往現場處理之警員逮捕
    ，並當場扣得沙拉油桶一個、衣服兩件、其所有之打火機一只。
二、案經己○○訴由彰化縣警察局和美分局報告臺灣彰化地方法院檢察署檢察官偵查
    起訴。
    理      由
一、訊據被告丁○○坦承因故與父親己○○發生爭執，並推倒神明廳神像及桌椅等情
    ，雖矢口否認涉有前揭犯行，辯稱：伊二姐戊○○本來要整理伊父親之房間，將
    衣物放置地上，又準備要煮東西，手上拿一瓶沙拉油，伊衝到父親之房間而撞上
    戊○○，戊○○不小心將沙拉油倒在地上，伊未持打火機點燃，且瓦斯桶是伊父
    親自茶車上取出，戊○○因罹患精神病症，而為不實指控云云。
二、本院查：
  (一)證人即被告之姐戊○○於警訊時證稱：被告因向家人索款三千元不遂，憤而摔家
    中東西，並至廚房拿沙拉油至伊父親己○○房間，翻箱倒櫃，將衣物丟棄地上，
    以沙拉油潑灑後，持打火機要點燃上開物品，但未點燃。隨即跑到客廳，拿泡茶
    用瓦斯桶，要放火燒房子，經伊制止才未繼續。被告與伊父親在客廳爭吵，被告
    揚言要放火且拖出瓦斯桶時，伊在現場看到整個情況。伊當時並未要煮東西，且
    父親房間亦無烹煮工具，伊不可能至廚房拿沙拉油至父親房間，被告為求脫罪，
    捏造事實等語，核與告訴人即被告之父己○○於九十年十一月六日及十一月七日
    警訊時指稱：被告向伊索款三千元，伊表示沒錢，不予理會走出屋外，回去之後
    ，被告已將神明廳土地公神像及一些擺設摔壞，伊即前往派出所報案，報案返家
    後，伊質問被告何以破壞神像等，被告即揚言：如果不給三千元，再等五分鐘後
    就要放火燒房子，邊說邊由泡茶桌內拖出七公斤重的瓦斯桶欲縱火。伊臥房內衣
    物被丟棄滿地，亦係被告所為，但伊未看見點火經過，女兒戊○○表示，係因被
    告轉而向她要錢不遂，才潑灑沙拉油點火等語相符。
  (二)參酌：(1)警卷附五幀現場相片所示，第一、二、三幀為告訴人己○○房間零亂情
    形，櫃子被推倒，衣服及其他物品丟棄滿地，櫃子及衣物上且被潑灑沙拉油。第
    四幀為神明廳遭破壞情形，神像歪斜及椅子翻倒在地。第五幀為泡茶用桶裝瓦斯
    自茶車內被取出，放置在地板上情形。(2)證人即前往現場處理之警員乙○○於本
    院審理時證稱：伊等據報前往現場時，看見放置瓦斯桶之茶車門扇一邊被打開，
    瓦斯桶放置在外面地板上，所看到情形如相片所示。因通報係縱火案件，伊碰觸
    被告身體，感覺好像有東西，被告即拿出一個打火機來。現場有一個女的，表示
    被告要開瓦斯縱火，且表示就是要以扣案之打火機縱火等語。(3)被告對其破壞神
    明廳一節亦坦承在卷。(4)告訴人己○○係被告之父，證人戊○○係被告之姐，事
    理上，苟無上開事實，無飾詞誣攀可能等情，告訴人上開指訴及證人戊○○之證
    述應與事實相符。
  (三)戊○○因罹患有躁症等情，有診斷証明書附卷可考，且依卷附吳澄第精神科診所
    函示，陳女所罹患躁症病情嚴重，有失眠、情緒激動、亢奮、誇大妄想、對人有
    敵意，其精神狀況有可能影響其認知能力，但無法判斷其是否有說謊傾向等語。
    然查：I戊○○分別於九十年十一月六日晚上九時四十分、翌日十一月七日三時
    三十分及七時三十五分，三次製作筆錄，且由不同警員詢問，其證述被告為本件
    犯行之細節均屬一致。II戊○○證述內容與告訴人己○○指訴內容亦相符合。III
    戊○○上開證述內容，就被告將房間內衣物丟棄地上、在衣物上潑灑沙拉油及自
    茶車內取出瓦斯桶部分，與前開相片所示現場之客觀情形相符。Ⅳ就沙拉油是否
    證人戊○○不小心潑灑一節，證人丙○○於本院審理時亦附和被告辯詞，稱係戊○○手持沙拉油被被告撞到潑灑在外云云，然證人戊○○於警訊時即明確否認，
    被告於警訊及偵查時供稱：係其二姐戊○○整理房間時，又欲煎芋頭食用，至廚
    房拿沙拉油至房間，一心二用，不小心弄倒沙拉油罐云云，惟被告於原審審理時
    ，更改前供，稱係伊碰撞戊○○致沙拉油灑落地上衣物云云，被告所供前後兩歧
    ，所供之信用性已有疑義，況依常理而論，證人整理房間何需將櫃子推倒在地，
    並將欲整理之衣物丟棄滿地？戊○○欲煮食東西，又何以會將沙拉油帶至父親房
    間？綜合上述，戊○○於該段期間，雖罹患躁症，然於警訊供證當時其意識狀態
    應屬健全，尚不得以執此認定其證詞欠缺證據能力。至證人丙○○上開證述，應
    係迴護之詞，不足採信。
  (四)被告於行為時，揚言放火燒房子一節，已見前述，告訴人己○○於本院審理時，
    仍供稱：被告於行為時確有表示要放火燒房子等語，參酌上開房屋現供告訴人及
    被告等家人使用，被告點火之房間狹小，堆置衣物、木製家具等易燃物品，其點
    火行為，顯然極易延燒致上開住宅，被告主觀上有放火燒燬住宅故意甚明，此外
    並有沙拉油桶一只、衣服兩件、打火機一只扣案可資佐證，本件事證明確，被告
    所辯應係卸責之詞不足採信，其犯行堪以認定。
三、核被告丁○○所為，係犯刑法第一百七十三條第三項、第一項之放火燒燬現供人
    使用之住宅未遂罪（因該處係被告與其家人共同居住，公訴意旨認係犯放火燒燬
    現有人所在之建築物未遂罪，容有未洽）。被告意圖放火燒燬現有人所在之住宅
    ，以沙拉油潑灑於地面，復取出打火機嘗試點燃，已著手實施放火行為，未引燃
    火苗即遭制止，係未遂犯，依刑法第二十六條前段之規定減輕其刑。原審因而適
    用刑事訴訟法第二百九十九條第一項前段，刑法第一百七十三條第三項、第一項
    、第二十六條前段、第三十八條第一項第二款等規定，並審酌被告曾因犯重傷害
    罪經法院判處有期徒刑二年緩刑四年確定，在緩刑期間仍不思悔改，其犯罪之方
    法、所生之危害，其犯後之態度，告訴人己○○事後已表示原諒之意等一切情狀
    ，量處有期徒刑三年七月，並就扣案之打火機一只，依法宣告沒收，其認事用法
    ，應無違誤，量刑亦屬妥適，被告仍執前詞，否認犯罪為無理由，應予駁回。復
    查，本案於告訴人向警方提出告訴後，因感於事態嚴重，被告所涉刑事責任，超
    過原先預期，告訴人於偵查中撤回告訴（因非告訴乃論罪，不生撤回效力），其
    母亦具狀聲請具保停止對被告羈押，證人戊○○於偵查中對檢察官詢問上開事實
    ，亦均沈默以對，另證人丙○○於本院審理時亦為迴護被告之詞，骨肉至親，情
    何以堪，告訴人對提出本件告訴，於本院審理時似有自責之意，然被告為索款未
    得，即大發雷霆，破壞神明廳及其父房間，進而揚言且著手放火行為，犯後雖經
    短期間之羈押，未見任何悔意，本院審酌上情後，認上開犯罪情狀，與刑法第五
    十九條之規定不符，自無從適用，併予敘明。
四、據上論結，應依刑事訴訟法第三百六十八條，判決如主文。
本案經檢察官甲○○到庭執行職務。
中      華      民      國　    九十三     年     二      月     四 　　日
                                臺灣高等法院臺中分院刑事第四庭
                                      審判長法  官　洪　耀　宗
                                            法　官  江　德　千
                                            法　官　劉　登　俊
右正本證明與原本無異。
如不服本判決應於收受送達後十日內向本院提出上訴書狀，其未敘述上訴之理由者並
得於提起上訴後十日內向本院補提理由書（均須按他造當事人之人數附繕本）。
                                            書記官  鄧  智  惠
中      華      民      國　    九十三     年     二      月     五 　　日
                                                                        Ｒ
